【裁判字號】    97,聲,3235
【裁判日期】    971202
【裁判案由】    發還扣押物
【裁判全文】
臺灣桃園地方法院刑事裁定              97年度聲字第3235號
聲  請  人
即  被  告  甲○○
上列聲請人即被告因違反廢棄物清理法案件（九十七年度訴字第
八五六號），聲請發還扣押物事件，本院裁定如下：
    主  文
扣案之車號831-GC號營業貨運曳引車壹輛及車號6N-26 號營業半
拖車壹輛，暫行發還予甲○○，並由其負保管之責。
    理  由
一、本件聲請意旨略以：緣聲請人即被告甲○○因違反廢棄物清
    理法案件，經鈞院審理在案，於偵查程序中被扣押車號831-
    GC號營業貨運曳引車1 輛及車號6N-26 號營業半拖車1 輛，
    此有扣押筆錄、扣押物品目錄表、扣押物品收據可稽。因上
    開扣押物係屬弘毅交通有限公司所有，而由聲請人持有保管
    之物，且為聲請人職業上所必須之物，本案自民國96年1 月
    19日扣押上開物品，迄今已達2 年之久，上開扣押物已進行
    相關採證完成，基於已無留存之必要及維持聲請人生計之考
    量，爰引刑事訴訟法第142 條規定，聲請鈞院暫行發還上開
    扣押物品等語。
二、按可為證據或得沒收之物，得扣押之。又，扣押物若無留存
    之必要者，不待案件終結，應以法院之裁定或檢察官命令發
    還之；其係贓物而無第三人主張權利者，應發還被害人。扣
    押物因所有人、持有人或保管人之請求，得命其負保管之責
    ，暫行發還。刑事訴訟法第133 條第1 項、第142 條定有明
    文。次按，扣押物不限於所有人，其持有人、保管人均得為
    發還之對象甚明，如所有人不明或其所在不明，或未出面主
    張權利或請求發還者，自不能置原持有人（或保管人）之請
    求發還於不顧而以不能發還為由逕行公告並於公告期滿後將
    之歸屬國庫，如此顯剝奪原持有人於法有據而請求發還之權
    利，並致所有人將來對持有人陷於追討不能時而間接損害其
    權益（台灣高等法院95年度聲更（二）字第6 號判決意旨參
    照）。
三、經查，扣案車號車號831- GC 號營業貨運曳引車1 輛及車號
    6N-26 號營業半拖車1 輛均為弘毅交通有限公司所有，並為
    該公司員工即被告甲○○載運廢棄物所使用，然業經扣押在
    案，現由桃園縣政府警察局大溪分局圳頂派出所代保管中之
    事實，有扣押物品目錄表、車籍作業系統—查詢認可資料、
    行車執照影本、代保管條各1 份（見96年度偵字第3450號偵
    查卷第61至63、70至71、73至75頁），及聲請人提出之弘毅
    交通有限公司購買車輛發票2 紙、營利事業登記證及聲請人
    甲○○之在職證明書、駕駛執照影本各1 份（見97年度聲字
    第3235號卷內）在卷可稽，而被告甲○○所涉犯之違反廢棄
    物清理法案件，業由本院以97年度訴字第856 號案件審理中
    ，有上開審理卷宗在卷可參。本院審酌扣案車號831-GC號營
    業貨運曳引車1 輛及車號6N-26 號營業半拖車1 輛，並非被
    告甲○○或其他共同被告魏乘曜、鄭俊杰、萬兆安、賴春財
    所有之物，又非屬違禁物，自無依法宣告沒收之問題，是本
    院認上開扣押之曳引車及營業半拖車各1 輛，並無留存之必
    要。聲請人之聲請核無不合，應予准許。
四、爰依刑事訴訟法第220 條、第142 條第1 項前段，裁定如主
    文。
中    華    民    國    97    年    12    月    2     日
                  刑事第九庭  審判長法  官   吳為平
                                    法  官   蘇琬能
                                    法  官   胡芷瑜
以上正本證明與原本無異。
如不服本裁定，應於裁定送達後5 日內向本院提出抗告狀。
                                書記官  張懿昀
中    華    民    國    97    年    12    月    4     日


司法院資訊處製作；財團法人民間司法改革基金會備份。
